【裁判字號】    97,訴緝,267
【裁判日期】    970821
【裁判案由】    強盜等
【裁判全文】
臺灣臺中地方法院刑事判決             97年度訴緝字第267號
公  訴  人  臺灣臺中地方法院檢察署檢察官
被      告  戊○○
指定辯護人  本院公設辯護人  乙○○
上列被告因強盜等案件，經檢察官提起公訴（96年度偵字第4877
號），本院判決如下：
    主    文
戊○○意圖為自己不法之所有，以強暴、脅迫至使不能抗拒，而
使他人交付其物，累犯，處有期徒刑伍年肆月。又意圖為自己不
法之所有，而搶奪他人之動產未遂，累犯，處有期徒刑捌月，減
為有期徒刑肆月。應執行有期徒刑伍年陸月。
    犯罪事實
一、戊○○曾於民國85年間，因懲治盜匪條例案件，經臺灣高雄
    地方法院於85年5月20日，以85年度訴字第803號，判處有期
    徒刑7年4月確定。戊○○入監執行後，於88年4月3日自監獄
    脫逃，旋再因脫逃案件，經臺灣花蓮地方法院於88年7月2日
    ，以88年度易字第243號，判處有期徒刑3月確定。戊○○入
    監接續執行脫逃前之殘刑有期徒刑 4年又26日及上開有期徒
    刑3月，於90年10月18日縮短刑期假釋出監，刑期至92年6月
    2 日縮刑期滿未經撤銷假釋，以已執行完畢論。詎戊○○猶
    不知悛悔警惕，因缺錢花用，竟意圖為自己不法之所有，於
    96年2月12日上午5時45分許，利用投宿臺中縣沙鹿鎮○○街
    40號「達成旅社」之機會，趁前往該旅社拜訪友人之丁○○
    下樓之際，將丁○○強拉進該旅社 201號房內，以雙手掐住
    丁○○之頸部，並用腳壓制住丁○○之雙腳，復以拳頭作勢
    要毆打丁○○，喝令丁○○將錢拿出來，並脅迫稱：「不准
    喊救命，如果喊救命要給妳死！」等語，以此強暴、脅迫方
    式，至使丁○○不能抗拒，而使丁○○交付其所有之黑色皮
    包1只（內有面額100元之港幣1張、國民身分證正本1張、影
    本 2張、健保卡1張、寶華銀行提款卡1張、中國信託銀行現
    金卡1張、中華電信VISA聯名卡1張、四季生活卡各1張、NOK
    IA 2610手機 1支及電話簿1本等物），並逼令丁○○說出寶
    華銀行提款卡密碼，得手後隨即逃離現場，而丁○○於掙扎
    間因而受有臉部擦傷之傷害。嗣於同日上午 7時40分許，戊○○持丁○○之寶華銀行提款卡前往臺中縣沙鹿鎮○○路11
    2 號華南銀行提款機，準備提領金錢時，見甲○○正從該提
    款機提領現金，認有機可乘，乃意圖為自己不法之所有，趁
    甲○○不及防備之際，自甲○○後方伸手搶奪其手中所握甫
    提領之現金新臺幣 3萬元，因甲○○緊握住現金不放，並高
    喊「搶劫！」，雙方相互拉扯，戊○○見有民眾報警，始放
    手並轉身逃入臺中縣沙鹿鎮○○路文武巷13號民宅而未得逞
    （侵入住宅部分未據告訴）。後經據報趕赴現場之警員在上
    開民宅內將戊○○圍捕到案，帶回臺中縣警察局清水分局沙
    鹿分駐所，並在其身上起出丁○○所有之上開財物，而發現
    戊○○另犯「達成旅社」強盜案，經通知丁○○到所指認，
    因而查獲上情。
二、案經丁○○、甲○○訴由臺中縣警察局清水分局報告臺灣臺
    中地方法院檢察署檢察官偵查起訴。
    理    由
一、證據能力部分：
（一）按被告以外之人於審判外之陳述，雖不符刑事訴訟法第15
      9條之1至之4等4條之規定，而經當事人於審判程序同意作
      為證據，法院審酌該言詞陳述或書面陳述作成時之情況，
      認為適當者，亦得為證據；當事人、代理人或辯護人於法
      院調查證據時，知有刑事訴訟法第159條第1項不得為證據
      之情形，而未於言詞辯論終結前聲明異議者，視為有前項
      之同意，同法第159條之5定有明文。本案所引用之證人丁○○、甲○○於警詢時之陳述及其他供述證據，其性質雖
      屬證人於審判外的陳述，而為傳聞證據，且查無符合刑事
      訴訟法第159條之1至之4等前4條之情形，然上開供述證據
      內容，業經本院審理時予以提示並告以要旨，且經檢察官
      、被告及辯護人表示意見。當事人及辯護人已知上述供述
      證據乃傳聞證據，且均同意其有證據能力，本院審酌上開
      供述證據作成時，並無人情施壓或干擾，亦無不當取供之
      情形，認為以之作為本案之證據亦屬適當，而有證據能力
      。
（二）按被告以外之人於偵查中向檢察官所為陳述，除顯有不可
      信之情況者外，得為證據，同法第 159條之1第2項定有明
      文。本案所引用之證人丁○○、甲○○於偵查中以證人身
      分具結後接受訊問時，向檢察官所為之陳述，被告及辯護
      人未曾要求再詰問證人丁○○、甲○○或與之對質，且未
      提及或釋明上開供述有何顯不可信之情況，自具有證據能
      力。
二、認定犯罪事實所憑之證據及理由：
    上開犯罪事實，業據被告戊○○於本院審理時坦承不諱，核
    與證人即被害人丁○○於警詢及檢察官偵查時證述被告強盜
    財物情節；證人即被害人甲○○於警詢及檢察官偵查時證述
    被告搶奪財物未遂情節及證人即警員丙○○於本院審理時證
    述圍捕被告過程及發現被告另犯「達成旅社」強盜犯行等情
    節相符。而被害人丁○○於被強盜過程因掙扎而受有臉部擦
    傷之傷害等情，亦有光田綜合醫院診斷證明書在卷可證。此
    外，並有贓物認領保管單、警方繪製之強盜案現場圖、搶奪
    案現場圖附卷可稽，堪認被告自白與事實相符，足以採信。
    本案事證明確，被告犯行洵堪認定。
三、論罪科刑部分：
（一）被告戊○○強盜被害人丁○○財物，核其所為，係犯刑法
      第328條第1項之強盜罪。按犯強盜罪，於實施強暴行為之
      過程中，如別無傷害之故意，僅因與被害人拉扯，或被害
      人掙扎，致被害人受有普通傷害，乃施強暴之當然結果，
      不另論以刑法第277條第1項之普通傷害罪。被告實施強暴
      行為，強盜丁○○財物的過程中，丁○○因掙扎而受有臉
      部擦傷之普通傷害，乃施強暴之當然結果，不另論刑法第
      277條第1項之普通傷害罪。
（二）被告戊○○搶奪被害人甲○○財物未遂，核其所為，係犯
      刑法第 325條第3項、第1項之搶奪未遂罪。被告著手於搶
      奪行為之實施，因甲○○拉扯反抗，致未生搶得財物之結
      果，其犯罪尚屬未遂階段，爰依刑法第 25條第2項規定減
      輕其刑。
（三）被告戊○○曾於85年間，因懲治盜匪條例案件，經臺灣高
      雄地方法院於85年5月20日，以85年度訴字第803號，判處
      有期徒刑7年4月確定。被告入監執行後，於88年4月3日自
      監獄脫逃，旋再因脫逃案件，經臺灣花蓮地方法院於88年
      7月2日，以88年度易字第243號，判處有期徒刑3月確定。
      被告入監接續執行脫逃前之殘刑有期徒刑 4年又26日及上
      開有期徒刑 3月，於90年10月18日縮短刑期假釋出監，刑
      期至92年6月2日縮刑期滿未經撤銷假釋，以已執行完畢論
      等情，有臺灣高等法院被告前案紀錄表在卷可稽，被告前
      受有期徒刑執行完畢， 5年以內故意再犯本件有期徒刑以
      上之2罪，均為累犯，均依刑法第47條第1項規定加重其刑
      ，其中搶奪未遂罪部分，並與未遂犯減輕規定，先加後減
      之。
（四）被告戊○○所犯強盜罪及搶奪未遂罪，犯意各別、罪名不
      同，應分論併罰。
（五）爰酌被告戊○○前已有懲治盜匪條例、脫逃等刑事前案紀
      錄，有臺灣高等法院被告前案紀錄表在卷可證，堪認其犯
      案前品行不佳，且無悛悔向上之心，並斟酌被告身強體壯
      ，卻不思以正當途徑掙取金錢，竟以強盜、搶奪財物的方
      式，滿足個人物質需求，犯罪動機及目的可議，犯罪手段
      難謂平和，而強盜及搶奪罪行，不僅造成被害人財產權之
      損害或危害，強盜及搶奪過程中所使用之暴力手段，更係
      造成被害人內心之恐懼，嚴重危害被害人免於恐懼之自由
      ，被害人丁○○雖已取回遭強盜之財物，然係因被告為警
      逮捕並查扣上開財物後，由警方發還被害人，而被害人甲○○並未受到財物損失，更係自己極力捍衛財產權之結果
      ，均與被告無關，及被告犯後業已坦承犯行，態度尚稱良
      好等一切情狀，分別量處如主文所示之刑，以示懲儆。
（六）被告戊○○搶奪未遂罪的犯罪時間，係在 96年4月24日以
      前，合於中華民國96年罪犯減刑條例規定基準日之前，其
      於本院審理期間，雖曾於96年8月3日，經本院以96年中院
      彥刑緝字第 674號發布通緝，有本院通緝書在卷可稽，然
      此係上開減刑條例施行後之通緝，不在該減刑條例第 5條
      規定不予減刑之列，且無該減刑條例規定不予減刑之情形
      ，應依該條例第2條第1項第3款之規定，減其宣告刑期2分
      之 1，並與不符合減刑規定之上開強盜罪所處之有期徒刑
      ，定其應執行之刑。
據上論斷，應依刑事訴訟法第299條第1項前段，刑法第328條第1
項、第 325條第3項、第1項、第25條第2項、第47條第1項、第51
條第 5款，中華民國96年罪犯減刑條例第2條第1項第3款、第7條
、第11條，判決如主文。
中    華    民    國    97    年    8     月    21    日
                  刑事第十三庭  審判長法  官  李  秋  娟
                                      法  官  許  月  馨
                                      法  官  陳  得  利
上正本證明與原本無異。
如不服本判決，應於收受送達後10日內向本院提出上訴書狀（應
敘述具體理由並附繕本）。
上訴書狀如未敘述理由，應於上訴期間屆滿後20日內補提理由書
於本院。
                                      書記官  鐘  麗  芳
中    華    民    國    97    年    8     月    21    日
附錄本案論罪科刑法條全文：
中華民國刑法第328條第1項
意圖為自己或第三人不法之所有，以強暴、脅迫、藥劑、催眠術
或他法，至使不能抗拒，而取他人之物或使其交付者，為強盜罪
，處5年以上有期徒刑。
中華民國刑法第325條
意圖為自己或第三人不法之所有，而搶奪他人之動產者，處 6月
以上5年以下有期徒刑。
因而致人於死者，處無期徒刑或 7年以上有期徒刑，致重傷者，
處3年以上10年以下有期徒刑。
第1項之未遂犯罰之。


司法院資訊處製作；財團法人民間司法改革基金會備份。
